【裁判字號】    90,上訴,425
【裁判日期】    900531
【裁判案由】    偽造文書
【裁判全文】
臺灣高等法院臺南分院刑事判決             九十年度上訴字第四二五號      Ｃ
      上  訴  人  臺灣雲林地方法院檢察署檢察官
      被      告  丙  ○  ○
      選任辯護人  洪  士  凱
右上訴人因被告偽造文書案件，不服臺灣雲林地方法院八十九年度訴字第四六二號中
華民國九十年一月三十一日第一審判決（起訴案號：臺灣雲林地方法院檢察署八十九
年度偵字第六七０號），提起上訴，本院判決如左：
      主      文
上訴駁回。
      理      由
一、公訴意旨略以：被告丙○○係富國汽車商行之負責人，平日在交通部公路局嘉義
    區監理所雲林監理站（下稱雲林監理站）外，從事代辦汽車過戶登記業務，於民
    國八十九年一月十二日下午三時許，經甲○○轉介（甲○○業經不起訴處分確定
    ），而接受一不詳姓名年籍之成年男子委託，代向雲林監理站申請新車新領牌照
    ，並收受新臺幣（下同）五萬元之代辦費用，明知該名男子所交付之汽車新領牌
    照登記書、進口與貨物完（免）稅證明書、出廠證及裕通公司統一發票係偽造的
    ，竟為貪圖不法之高額佣金，基於行使偽造私文書及使公務員登載不實之共同犯
    意聯絡，由其持丁○○所遺失之身分證及前開偽造之私文書，向雲林監理站提出
    申請而行使之，雲林監理站初不知有誤，據以核發汽車牌照Ｇ六－四四二○號，
    使公務員登載於職務上所掌之公文書，致生損害於張春金及監理站對車籍管理之
    正確性，因認被告丙○○涉犯刑法第二百十六條、第二百十條之行使偽造私文書
    及第二百十四條之使公務員登載不實罪嫌云云。
二、按犯罪事實應依證據認定之，無證據不得推定其犯罪事實，又不能證明被告犯罪
    者，應諭知無罪之判決，刑事訴訟法第一百五十四條、第三百零一條第一項分別
    定有明文。又事實之認定，應憑證據，如未能發現相當證據，或證據不足以證明
    ，自不能以推測或擬制之方法，為裁判基礎（最高法院四十年臺上字第八六號判
    例參照）。復認定犯罪事實，所憑之證據，雖不以直接證據為限，間接證據亦包
    括在內，然無論直接或間接證據，其為訴訟上之證明，須於通常一般之人均不致
    於有所懷疑，而得確信其為真實之程度者，始得據之為有罪之認定，倘其證明尚
    未達到此一程度，而有合理性懷疑之存在時，即無從為有罪之認定，此亦有最高
    法院七十六年臺上字第四九八六號判例可資參照。本件公訴人認被告丙○○涉犯
    上開行使偽造文書罪嫌，無非以被告持本件偽造之汽車新領牌照登記書、進口與
    貨物完（免）稅證明書、出廠證及裕通公司統一發票等資料，向雲林監理站申請
    新領汽車牌照，及被告有向交付上開文件資料之男子收取五萬元，扣除各項應繳
    納之規費及稅費，仍有高達一萬餘元之不合理佣金，顯見被告行為當時即已知悉
    上開文書係遭偽造為其主要論據。
三、訊據被告丙○○，固不否認向該不詳姓名之男子收取五萬元，並持上開偽造之文
    書資料向雲林監理站窗口，代為送件申請新領汽車牌照，惟堅決否認有何行使偽
    造私文書及使公務員登載不實之犯行，辯稱：上開資料是甲○○拿給伊代辦，伊
    並不知道上開文書資料係偽造，該五萬元係要繳納牌照稅、燃料稅、車牌費等稅
    金，且辦畢時再結算，多退少補，伊只得二百元之代辦手續費，且伊非列管之領
    牌人員，故送件時，即被退回，嗣由伊指導該不詳姓名之男子親自辦理，該不詳
    姓名之男子見機逃逸，伊猶不知情，仍在雲林監理站等候繳費時，被警查獲，伊
    絕無犯罪之故意等語。經查：
    （一）本件扣案之汽車新領牌照登記書、進口與貨物完（免）稅證明書、出廠證
          及裕通公司統一發票等資料，係由甲○○轉介某不詳姓名年籍之成年男子
          囑被告代向雲林監理站申請汽車新領牌照，業據證人甲○○於警訊時明確
          供稱：「我因為在雲林監理站外代客驗車，在今天（元月十二日十六時四
          十分）時，有一名男子託我幫他領新車牌照，而我只辦代客驗車，所以就
          把這名男子拿給我的所有證件交給代辦領新車牌照的丙○○代辦：：」詳
          警卷第三頁），其於偵查、原審及本院審理時，復為相同之供述（詳偵查
          卷第十四頁、第十五頁、原審卷第二十四頁、本院卷第二十六頁、第二十
          七頁），則以被告與該不詳姓名年籍之男子並非認識，對於該男子所提出
          之文書資料是否偽造自難知情，況上開扣案之汽車新領牌照登記書、進口
          與貨物完（免）稅證明書、出廠證及裕通公司統一發票等資料，無法從外
          觀上辨識真偽，亦經從事監理業務多年之證人江水頌、沈秀治及乙○○分
          別供證無誤（詳四十九頁、六十一頁、本院卷第二十九頁），是被告所辯
          ，伊不知上開資料係屬偽造一節，自屬可採。
    （二）又被告雖坦承有向該男子收取五萬元之費用，惟該五萬元係用以繳納牌照
          稅、燃料稅、車牌費等相關費用，為被告陳明在卷，並無證據證明其繳納
          相關之申請費用後，多餘之金錢即為傭金，均歸被告所有，且申請汽車新
          領牌照需車主本身或經列管之領牌人員始得申請，而被告並非列管之領牌
          人員，已據證人江水頌、乙○○及沈秀治證述在卷，自無從辦理汽車新領
          牌照之業務，故亦難認被告知悉本案車輛新領牌照之所需費用究為多少？
          再者，證人乙○○於原審審理時，亦證稱：本件是由丙○○前來遞件，當
          時在旁邊尚有一位男子躲在柱子旁邊等語。則該男子如已約定要付一萬餘
          元之高額代價予被告，又何須與被告一同前往監理站窗口辦理？況被告既
          無法辯別上開文件資料之真偽，則該男子又何須支付上開高額之代價予被
          告？從而公訴人以被告收取五萬元，扣除各項應繳納之規費及稅費後，遽
          以推論其尚可獲得一萬餘元之不合理佣金，而認其明知上開文件資料係遭
          偽造等情，尚屬臆測。
    （三）本件被告受託代辦所持之上開汽車新領牌照登記書、進口與貨物完（免）
          稅證明書、出廠證及裕通公司統一發票等資料，無法從外觀上辨識真偽，
          已如前述，而雲林監理站發覺有疑，係因民眾以電話檢舉，故報警處理，
          亦經該站車籍管理員江水頌於偵查中供明（詳偵查卷第十一頁），惟警員
          到場時，僅查獲被告丙○○，該不詳姓名年籍之成年男子早已逃逸，若被
          告知悉上開資料係偽造，勢必與該不詳姓名年籍之成年男子共同逃逸，豈
          會獨自在雲林監理站內，靜待警方逮捕，是其所辯不知上開資料係偽造，
          絕無犯罪之故意等語，應可採信。此外復查無其他積極證據足資認定被告
          確有公訴人所指之偽造文書犯行。本件既不能證明被告犯罪，揆諸首開法
          條及判例意旨，自應為無罪判決之諭知。
四、原審審理結果，認被告之犯罪不能證明，而諭知無罪之判決，核無不合，檢察官
    上訴意旨，仍執前詞，指摘原判決不當，並無可取，為無理由，應予駁回。
據上論斷，應依刑事訴訟法第三百六十八條，判決如主文。
本案經檢察官吳忠賢到庭執行職務。
中    華    民    國      九十      年      五      月      三十一      日
                                  臺灣高等法院臺南分院刑事第六庭
                                      審判長法官  楊    明    章
                                            法官  顏    基    典
                                            法官  戴    勝    利
右正本證明與原本無異。
如不服本判決，應於判決送達後十日內向本院提出上訴狀，其未敘述理由者並應於提
出上訴狀後十日內向本院補提理由書（應附繕本)。
                                      法院書記官  吳    銘    添
中    華    民    國      九十      年      六      月      四          日


司法院資訊處製作；財團法人民間司法改革基金會備份。
